【裁判字號】    99,監,222
【裁判日期】    991224
【裁判案由】    處分受監護宣告之人不動產
【裁判全文】
臺灣臺北地方法院民事裁定               99年度監字第222號
聲  請  人  高梅英
相  對  人  王文雄
上列聲請人聲請處分受監護宣告之人不動產事件，本院裁定如下
：
    主  文
聲請駁回。
程序費用由聲請人負擔。
    理    由
一、本件聲請意旨經審理後略以：聲請人為禁治產人王文雄之配
    偶，王文雄前經鈞院以97年度禁字第143 號民事裁定宣告禁
    治產，聲請人依法為其法定監護人，惟為禁治產人之利益及
    生活費用所必須，需處分禁治產人王文雄所有之不動產，以
    支付王文雄日後生活及醫療費用，維護禁治產人王文雄之權
    利，爰依法聲請鈞院准許聲請人處分該不動產等語。
二、按民法總則中華民國97年5月2日修正之條文施行前，已為禁
    治產宣告者，視為已為監護宣告；繫屬於法院之禁治產事件
    ，其聲請禁治產宣告者，視為聲請監護宣告；聲請撤銷禁治
    產宣告者，視為聲請撤銷監護宣告；並均於修正施行後，適
    用修正後之規定，民法總則施行法第4 條定有明文。又中華
    民國97年5月2日修正之民法親屬編第四章條文施行前所設置
    之監護人，於修正施行後，適用修正後之規定，民法親屬編
    施行法第14條之2 規定亦有規定。上開按民法總則中華民國
    97年5月2日修正之條文，於98年11月23日施行。故本件聲請
    處分受監護人之不動產事件，自應適用新法之規定，合先敘
    明。
三、次按監護開始時，監護人對於受監護人之財產，應依規定會
    同遺囑指定、當地直轄市、縣（市）政府指派或法院指定之
    人，於二個月內開具財產清冊，並陳報法院。又於前條之財
    產清冊開具完成並陳報法院前，監護人對於受監護人之財產
    ，僅得為管理上必要之行為，民法第1099條、第1099條之1
    之規定甚明。因此，受監護宣告人（即受禁治產宣告人）之
    監護人，應與會同開具財產清冊之人，共同將受監護宣告人
    （受禁治產宣告人）之財產，開具財產清冊陳報法院，若未
    陳報，監護人僅能為管理上之必要行為，而不得處分。
四、經查：聲請人主張受監護宣告人王文雄經法院宣告禁治產，
    並由聲請人擔任監護人，並有處分受監護宣告人不動產需要
    之情，此據其提出本院97年度禁字第143 號民事裁定、戶籍
    謄本、建物登記第一類謄本、土地登記第一類謄為憑，堪信
    為真實。惟依前揭規定，禁治產人王文雄視為已受監護宣告
    ，自應依前揭新修正規定，由監護人與會同開具財產清冊之
    人共同將受監護宣告人之財產，開具財產清冊陳報法院後，
    始得聲請處分監護人之財產。因本件尚未聲請法院選任「會
    同開具財產清冊之人」，聲請人亦未與該「會同該選出開具
    財產清冊之人」開具受監護宣告之人之財產清冊，並依法向
    法院陳報財產清冊，故聲請人逕向本院聲請處分受監護宣告
    人之不動產，於法未合，應予駁回。
五、依非訟事件法第21條第2 項、民事訴訟法第78條、第95條，
    裁定如主文。
中    華    民    國    99    年    12    月    24    日
                  家事法庭法  官   郭淑貞
以上正本係照原本作成。
本裁定不得抗告。
中    華    民    國    99    年    12    月    24    日
                          書記官   張詠忻

司法院資訊處製作；財團法人民間司法改革基金會備份。
